最高法院民事裁定                              八十八年度台上字第二八四一號
    上  訴  人  高雄市小港區農會
    法定代理人  簡坤銘
    訴訟代理人  王國論律師
                康進益律師
    被 上訴 人  王玲河
右當事人間請求代位訴請給付買賣價金事件，上訴人對於中華民國八十八年三月三十
一日台灣高等法院高雄分院第二審判決（八十七年度上字第四九三號），提起上訴，
本院裁定如左：
    主  文
上訴駁回。
第三審訴訟費用由上訴人負擔。
    理  由
按對於第二審判決上訴，非以其違背法令為理由，不得為之。民事訴訟法第四百六十
七條定有明文。依同法第四百六十八條規定，判決不適用法規或適用不當者，為違背
法令。而判決有同法第四百六十九條所列各款情形之一者，為當然違背法令。是當事
人提起上訴，如依民事訴訟法第四百六十八條規定，以第二審判決有不適用法規或適
用法規不當為理由時，其上訴狀或理由書應有具體之指摘，並揭示該法規之條項或其
內容。若係成文法以外之法則，應揭示該法則之旨趣。倘為司法院解釋、或本院之判
例，則應揭示該判解之字號或其內容。如以民事訴訟法第四百六十九條所列各款情形
為理由時，其上訴狀或理由書，應揭示合於該條款之事實。上訴狀或理由書如未依此
項方法表明者，即難認為已對第二審判決之違背法令有具體之指摘，其上訴自難認為
合法。本件上訴人起訴主張，系爭土地原係訴外人吳吉雄所有，於民國八十四年一月
九日以買賣為原因移轉登記與被上訴人，被上訴人尚積欠買賣價金新台幣（下同）二
百九十四萬元未付，而吳吉雄欠伊本金一千二百六十六萬五千四百八十元及其利息未
清償，而怠於對被上訴人行使權利，爰依代位權之規定，請求被上訴人給付吳吉雄二
百九十四萬元及其利息，並由伊代為受領。原審依調查證據而為辯論之結果，認定吳
吉雄與啟發建設股份有限公司（下簡稱啟發建設公司）原約定購買土地合資興建房屋
，而將系爭土地登記於吳吉雄名下，嗣因吳吉雄無資金而未參與，之後經吳吉雄同意
，由實際出資購買之啟發建設公司指定將該土地所有權移轉登記於被上訴人名下，被
上訴人與吳吉雄間並未成立買賣契約，上訴人又未能舉證證明被上訴人尚欠吳吉雄價
金之事實，因而為上訴人敗訴之判決。上訴人對第二審判決提起上訴，雖以該判決違
背經驗法則及判決不備理由為由，惟核其上訴理由狀所載內容，係就原審取捨證據、
認定事實之職權行使，指摘其為不當，並就原審已論斷者，泛言未論斷，而非具體說
明其有何不適用法規或適用法規不當之情形，及合於民事訴訟法第四百六十九條所列
各款之事實，難認對該判決之如何違背法令已有具體之指摘，依首揭說明，應認其上
訴為不合法。又按代位權係債權人代行債務人之權利，若債務人自己並無該項權利，
債權人自無代位行使之可言。本件訴外人吳吉雄與被上訴人間就系爭土地並無買賣之
法律關係，為原審合法確定之事實，則原審認上訴人並無代位吳吉雄向被上訴人行使
權利之法律依據，而為上訴人敗訴判決，並不違背法令，併此敘明。
據上論結，本件上訴為不合法。依民事訴訟法第四百八十一條、第四百四十四條第一
項、第九十五條、第七十八條，裁定如主文。
中      華      民      國    八十八    年     十一     月     十一     日
                              最高法院民事第二庭
                                  審判長法官  曾  桂  香
                                        法官  劉  延  村
                                        法官  徐  璧  湖
                                        法官  劉  福  聲
                                        法官  黃  秀  得
      右正本證明與原本無異
                                              書  記  官
中      華      民      國    八十八    年     十一     月    二十四    日
